臺灣高等法院刑事判決　　　　　　　 96年度交上易字第199號
上　訴　人
即　被　告　丙○○
選任辯護人　翁瑞麟律師
上列上訴人因過失傷害案件，不服臺灣桃園地方法院95年度交易
字第471號，中華民國96年3月15日第一審判決（起訴案號：臺灣
桃園地方法院檢察署95年度偵字第6391號），提起上訴，本院判
決如下：
    主  文
原判決撤銷。
丙○○因過失傷害人致重傷，處有期徒刑捌月。減為有期刑肆月
，如易科罰金，以銀元參佰元即新台幣玖佰元折算壹日。緩刑參
年。
    事  實
一、丙○○於民國94年9月19日16時45分許，駕駛車號8G－0625
    號自小客車，沿台61線快速道路下方之平面道路由南往北行
    駛，行經桃園縣大園鄉內海村二鄰內海墘20之18號旁產業道
    路之無號誌交岔路口時，本應注意行車速度，依速限標誌或
    標線之規定，無速限標誌或標線者，行車時速不得超過50公
    里，行經無號誌之交岔路口，應減速慢行，作隨時停車之準
    備，而依當時天氣晴，日間有自然光線，道路無缺陷、無障
    礙物、視距良好等情，並無不能注意之情事，竟疏未注意減
    速慢行，仍以60公里之時速超速行駛，作隨時停車之準備，
    適乙○○服用酒類後血液酒精濃度達98點8MG／D（經換算為
    酒精濃度呼氣值為0點47MG／L，所犯酒後不能安全駕駛部分
    由另案審理），猶騎乘車號KZQ─369號重型機車，沿大園鄉
    內海村二鄰內海墘20之18號旁之產業道路由西往東方向行駛
    ，於行經該交岔路口時，亦未注意行至無號誌之交岔路口，
    支線道車應暫停讓幹線道車先行、行經無號誌之交岔路口，
    應減速慢行，作隨時停車之準備，致雙方發生碰撞，乙○○
    因而受有腦出血、腹部鈍傷、肝臟撕裂傷、左側鎖骨及多處
    肋骨骨折併血氣胸之傷害，經手術治療後仍有硬腦膜下出血
    及多處腦內出血、腦幹創傷、右側橫膈膜破裂、肝臟創傷、
    多處肋骨骨折合併氣胸血胸、右側鎖骨骨折、意識不清等重
    大難治之傷害，並經原法院以95年度禁字第147號民事裁定
    宣告為禁治產人。丙○○於車禍發生後，在有偵查權限之警
    察機關尚未知悉犯人前，警員到達現場處理時，當場向警員
    自首肇事，進而接受裁判。
二、案經乙○○之夫甲○○訴由桃園縣政府警察局大園分局報請
    台灣桃園地方法院檢察署檢察官偵查起訴。
    理  由
一、本件被告丙○○所犯過失傷害人致重傷罪，非死刑、無期徒
    刑、最輕本刑為三年以上有期徒刑之罪，或非高等法院管轄
    第一審之案件，被告就被訴事實為有罪之陳述，經本院合議
    庭認合於新修正刑事訴訟法第273條之1之規定，裁定進行簡
    式審判程序，合先敘明。
二、上揭事實，業據上訴人即被告丙○○坦承不諱，並有長庚紀
    念醫院診斷證明書五份、道路交通事故現場圖、道路交通事
    故調查報告表(一)、(二)各1份、現場及車輛照片14幀、財團法
    人長庚紀念醫院（林口）分院95年11月22日（95）長庚院法
    字第0985號函等在卷足憑，足認被告等上開自白確與事實相
    符，應堪採信。
三、按行車速度，依速限標誌或標線之規定，無速限標誌或標線
    者，應依下列規定：一、行車時速不得超過五十公里。二、
    行經無號誌之交岔路口，應減速慢行，作隨時停車之準備，
    道路交通安全規則第93條第1項第1款、第2款分別定有明文
    。經查，事故現場之台61線快速道路下方之平面道路與桃園
    縣大園鄉內海村二鄰內海墘20之18號旁之產業道路之交岔路
    口，無速限標誌或標線，亦無號誌，此有道路交通事故調查
    報告表(一)、現場及車輛照片14幀等在卷可按；被告自承於該
    路段以時速60公里之時速超速行駛，行經該交岔路口時並未
    煞車，亦未見到被害人，是被告確未盡行車時速不得超過50
    公里、行經無號誌之交岔路口，應減速慢行，作隨時停車準
    備之注意義務，應負過失罪責甚明，且被告之過失，核與被
    害人受傷同有相當因果關係。
四、又按行經無號誌之交岔路口，應減速慢行，作隨時停車之準
    備；汽車行至無號誌或號誌故障而無交通指揮人員指揮之交
    岔路口，支線道車應暫停讓幹線道車先行；汽車駕駛人飲用
    酒類或其他類似物其吐氣所含酒精濃度超過每公升0點25毫
    克或血液中酒精濃度超過百分之零點零五以上者，不得駕車
    ，道路交通安全規則第93條第1項第2款、第102條第1項第2
    款、第114條第2款分別定有明文。經查，事故現場之交岔路
    口，無速限標誌或標線，亦無號誌，已如前述，而台61線快
    速道路下方之平面道路為幹線道，桃園縣大園鄉內海村二鄰
    內海墘20之18號旁之產業道路為支線道，此有道路交通事故
    現場圖可憑；復查，依二車照片觀察，被告車輛係左前車頭
    及左前車身部分受損，而被害人機車係右前車頭及右前車身
    受損，足徵二車係車頭相互碰撞，被害人行駛於該無號誌之
    交岔路口，且係屬支線道車，仍以其車頭與被告之車輛車頭
    相撞，顯有行經無號誌之交岔路口，未減速慢行，作隨時停
    車之準備及支線道車未暫停讓幹線道車先行之過失；又被害
    人於事故後經送醫急救，其血液酒精濃度達98點八MG／DL，
    經換算為酒精濃度呼氣值為0點47MG／L，此有長庚紀念醫院
    臨床病理檢驗報告單附卷足稽，故被害人復有飲用酒類血液
    中酒精濃度超過百分之零點零五以上仍駕車之過失甚明。惟
    被害人雖有前述之過失，但此仍不能解免被告之過失責任，
    併此敘明。
五、被告行為後，刑法於94年2月2日修正公布，於95年7月1日施
    行。按行為後法律有變更者，適用行為時之法律，但行為後
    之法律有利於行為人者，適用最有利於行為人之法律，現行
    刑法第2條第1項定有明文。刑法第2條本身雖經修正，但刑
    法第二條既屬適用法律之準據法，本身尚無比較新舊法之問
    題，應一律適用裁判時之現行刑法第2條規定以決定適用之
    刑罰法律，核先敘明。又以本次刑法修正之比較新舊法，應
    就罪刑有關之共犯、未遂犯、想像競合犯、牽連犯、連續犯
    、結合犯，以及累犯加重、自首減輕暨其他法定加減原因（
    如身分加減）與加減例等一切情形，綜其全部罪刑之結果而
    為比較（參見最高法院95年度第8次刑庭會議決議）。經查
    ：
  (一)刑法第284條第1項後段過失致重傷害罪，法定刑得科銀元五
    百元以下罰金，而修正後刑法施行法所增訂第1條之1規定：
    「中華民國九十四年一月七日刑法修正施行後，刑法分則編
    所定罰金之貨幣單位為新台幣。九十四年一月七日刑法修正
    時，刑法分則編未修正之條文定有罰金者，自九十四年一月
    七日刑法修正施行後，就其所定數額提高為三十倍。但七十
    二年六月二十六日至九十四年一月七日新增或修正之條文，
    就其所定數額提高為三倍」，比較修正後刑法施行法第1條
    之1第2項與罰金罰鍰提高標準條例第1條，就上開過失致重
    傷害罪所規定罰金刑之最高額度均屬相同，並非刑罰法令之
    變更，無刑法第2條第1項比較新舊法之適用，應適用裁判時
    之刑法施行法第1條之1（最高法院95年度第21次刑事庭會議
    決議參照）。另刑法第33條第5款修正為：「主刑之種類如
    下：五、罰金：新臺幣一千元以上，以百元計算之」，是依
    修正後之法律，前揭二罪所得科處之罰金刑最低均為新台幣
    一千元，與被告行為時之罰金罰鍰提高標準條例第一條前段
    規定之提高倍數十倍及修正前刑法第33條第五款規定之罰金
    最低額一元相比較，新舊法關於上開二罪所得科處之罰金刑
    最高額並雖不同規定，然新法將該罪罰金刑之最低額提高為
    一千元；因此，比較上述修正前、後之刑罰法律，修正後之
    刑法並未有利於被告。
  (二)刑法第62條自首之規定，於94年1月7日修正、95年7月1日施
    行前之規定為：「對於未發覺之罪自首而受裁判者，減輕其
    刑。但有特別規定者，依其規定」，現行刑法之規定則為：
    「對於未發覺之罪自首而受裁判者，得減輕其刑。但有特別
    規定者，依其規定」，被告犯罪及自首均在95年7月1日施行
    前，自應為新舊法之比較。而現行刑法將原本自首「應」減
    輕其刑之規定改為「得」減輕其刑，比較上述修正前、後之
    刑罰法律，修正後之刑法並未有利於被告。
  (三)綜合上述，各條文修正前、後之比較，95年7月1日修正施行
    後之刑法規定並未有利於被告，揆諸前揭最高法院決議及修
    正後刑法第2條第1項前段、後段規定之「從舊、從輕」原則
    ，自應全部適用被告行為時之法律，即修正前刑法之相關規
    定予以論處。
六、核被告所為，係犯刑法第284條第1項後段之過失致重傷害罪
    。被告肇事後，於警員前往現場時，當場向警員自首，承認
    為肇事人而願接受裁判乙情，業據證人即至現場處理之員警
    徐明德證述明確，並有桃園縣政府警察局道路交通事故肇事
    人自首情形紀錄表在卷可按，應依修正前之刑法第62條前段
    之規定，減輕其刑。原審論處被告罪刑本非無見，惟被告所
    為符合中華民國96年罪犯減刑條例規定，原判決未及適用，
    殊有未洽，被告上訴指摘原判決，量刑過重，雖無理由，惟
    原判決既有上述可議之處，仍屬無可維持，自應由本院將原
    判決撤銷改判。爰審酌被告素行尚佳、因一時疏失、肇事致
    人受傷，參酌被害人之傷勢嚴重，惟被害人與有過失，犯後
    被告坦承犯行，態度良好等一切情狀，量處如主文所示之刑
    ，又被告犯罪時間在96年4月24日前，所犯合於中華民國96
    年罪犯減刑條例之減刑條件，依法減其宣告刑二分之一，並
    諭知易科罰金折算標準。又被告未曾受有期徒刑之宣告，有
    其犯罪前科紀錄在卷可查，斟酌其一時疏失，觸犯刑章，且
    其已與被害人和解，賠償損害，有和解書在卷可佐，本院認
    暫不執行其刑為當，爰併宣告緩刑三年，用啟自新。
據上論結，應依刑事訴訟法第369條第1項前段、第273條之1第1
項、第364條、第299條第1項前段、刑法第2條第1項前段、第284
條第1項後段、修正前刑法第62條前段、第74條第1項第1款、刑
法施行法第1條之1第1項、第2項前段、中華民國96年罪犯減刑條
例第2條第1項第3款、第7條第1項、第9條，判決如主文。
本案經檢察官賴俊雄到庭執行職務。
中　　華　　民　　國　　96　　年　　7 　　月　　24　　日
　　　　　　　　　刑事第十六庭  審判長法　官  葉騰瑞
　　　　　　　　　　　　　　　　　　  法　官  吳鴻章
　　　　　　　　　　　　　　　　　　  法　官  楊貴雄
以上正本證明與原本無異。
不得上訴。
                                      書記官  林淑貞
中　　華　　民　　國　　96　　年　　7 　　月　　24　　日
附錄：本案論罪科刑法條全文
中華民國刑法第284條第1項：
因過失傷害人者，處6月以下有期徒刑、拘役或5百元以下罰金，
致重傷者，處1年以下有期徒刑、拘役或5百元以下罰金。
